臺灣基隆地方法院刑事判決　　　　　　　 94年度易字第341號
公　訴　人　臺灣基隆地方法院檢察署檢察官
被　　　告　乙○○
上列被告因傷害案件，經檢察官聲請以簡易判決處刑（94年度偵
字第1780號），本院認為不宜，改依通常程序進行審理，被告並
為有罪陳述，本院合議庭乃裁定由受命法官獨任以簡式審判程序
進行審理，並判決如下：
    主  文
乙○○連續傷害人之身體，處有期徒刑陸月，如易科罰金，以
佰元折算壹日。
扣案之菜刀貳把沒收。
    事  實
一、民國94年4 月27日下午3 、4 時許，乙○○飲酒後（惟未至
    心神喪失或精神耗弱程度），在基隆市○○路61-4號居所，
    因故與同居人簡阿美發生爭吵；另丁○○、丙○○則因與人
    相約，而於同日下午4 時許，聯袂抵達乙○○居所巷道，並
    協商由丁○○孤身入巷尋友、由丙○○在巷道口暫候。未幾
    ，丙○○因肚腹疼痛，亦舉步前行，適見乙○○居所大門未
    關，乃趨前商借廁所使用，惟遭簡阿美出聲婉拒而折返；嗣
    丁○○亦因尋友未遇而返抵巷口，並與丙○○商議再次共同
    進入巷道尋友，而再度途經乙○○居所門口。斯時，乙○○
    因甫與簡阿美爭吵完畢，心情欠佳，又赫見丁○○、丙○○
    接連在其居所門前出現，乃疑心頓起，認定丁○○與黃士偉
    係為搜集對其不利事證而在其居所附近徘徊，並為此心生憤
    懣而萌生傷害人身體之概括犯意，先對適站立在其居所門前
    之丁○○、丙○○出言稱：「看三小（臺語發言）」等語，
    再迅速自其身後極近處拿取菜刀2 把各以左、右手分持，並
    分別以刀背擊砍丁○○頭部1 次，致丁○○措不及防而應聲
    跌倒，並受有頭部外傷併左頭皮血腫（以上為刀背擊砍傷）
    、左肩挫傷、左臉擦傷、右膝挫傷、右手肘挫傷及右拇指表
    淺撕裂傷（以上均為跌倒傷）等傷害；擊砍丙○○頭部1 次
    ，致丙○○受有頭部外傷併頭皮撕裂傷6.5 公分之傷害。以
    此連續傷害丁○○、丙○○身體之方式，遂其教訓丁○○、
    丙○○二人之目的。嗣丁○○報警究辦，員警始循線查知上
    情，並在乙○○居所扣得上開菜刀2 把。
二、案經被害人丁○○訴由基隆市警察局第四分局移送暨被害人
    丙○○訴請臺灣基隆地方法院檢察署檢察官偵查後，向本院
    聲請以簡易判決處刑，經本院職權改依通常程序進行審理。
    理  由
壹、程序事項
一、查檢察官雖以被告乙○○涉犯刑法第二百七十七條第一項之
    傷害罪名，向本院聲請以簡易判決處刑；然按刑法第二百七
    十七條第一項傷害罪名，依同法第二百八十七條前段規定，
    須告訴乃論；又依刑事訴訟法第三百零三條第三款規定，告
    訴乃論之罪未經告訴者，法院應諭知不受理之判決。茲本院
    遍核全卷，告訴人丁○○、丙○○雖曾為告訴表示，然據檢
    察官偵訊筆錄之記載，渠等所告訴者，均係「殺人未遂」罪
    名（參見偵查卷頁47）；則告訴人丁○○、丙○○究竟有無
    訴追被告傷害之意思，即屬可疑；參諸刑事訴訟法第四百五
    十一條之一第四項第三款規定，本件聲請是否符合簡易判決
    處刑條件，亦屬堪慮。爰職權改依通常程序進行審理，俾能
    傳訊告訴人到庭以辨明本案訴追條件是否齊備。
二、告訴人丁○○、丙○○於本院行準備程序時，業已到庭陳明
    渠等在偵查中「告訴」之所指，併包括訴追被告傷害罪名之
    意思，此有本院準備程序筆錄在卷可按。按相較於刑法「殺
    人罪」係以人之生命為其所欲保護之法益，刑法「傷害罪」
    所保護者，實乃較為低度之身體法益；參以奪人性命之殺人
    過程，勢難避免對其身體之傷害，是自堪認告訴人丁○○、
    丙○○陳稱本件告訴當包括訴追被告傷害之意思，尚未逾越
    法律容許之界限，而不能因告訴人之不知法律，即認其訴追
    被告傷害之意思尚有欠缺。
三、本件被告乙○○所犯者非為死刑、無期徒刑、最輕本刑為三
    年以上有期徒刑之罪或高等法院管轄第一審案件，並已於準
    備程序進行中，先就被訴事實為有罪之陳述，經告知其簡式
    審判程序之旨，並聽取公訴人、被告之意見後，本院合議庭
    乃依刑事訴訟法第二百七十三條之一第一項規定，裁定由受
    命法官獨任以簡式審判程序進行本案之審理。
貳、實體事項
一、本院憑以認定事實之證據（本院之判斷）：
  (一)上開事實，業據被告乙○○於警詢、偵查及本院審理時坦承
    無誤，核與告訴人丁○○、丙○○於本院審理時指訴之情節
    相符，並經證人簡阿美於警詢及偵查中證述明確，且有被告
    所有之菜刀2 把扣案暨長庚紀念醫院基隆分院診斷證明書正
    本2 紙、告訴人丁○○、丙○○病歷各1 份、扣案菜刀照片
    5 張、內政部警政署刑事警察局94年6 月20日刑醫字第0940
    084664號鑑驗書正本1 件在卷可憑，堪認被告自白與事實相
    符，可以採信。
  (二)告訴人丁○○、丙○○於檢察官偵查中，雖堅指被告係基於
    殺人故意而持刀行兇云云；告訴人丙○○並稱係遭被告以菜
    刀刀鋒砍傷云云；告訴人丁○○則聲稱曾聽聞被告說「要給
    你們死」云云。然查：
  1.本案發生時間，係94年4 月27日下午4 時許，此互核被告及
    告訴人丁○○、丙○○之陳述內容自明；至員警則係遲至同
    日夜間10時許，始依告訴人丁○○報警訴究之內容，前往上
    址逮捕被告，並在上址「觸手可及處」查獲扣案菜刀2 把，
    此亦有基隆市警察局第四分局刑事案件移送書、解送人犯報
    告書暨拘提逮補通知書在卷可稽。由此顯見，被告於逞兇之
    後，尚有長達6 小時之時間足供被告逃亡藏匿或湮滅證據，
    乃被告除仍滯留現場，亦未湮滅、藏匿扣案菜刀2 把，核其
    犯後行止，已然迥異於一般持械殺人之犯後所為；據此反推
    ，被告辯稱無殺人故意等語，已非無稽。
  2.扣案菜刀2 把，經檢察官送請內政部警政署刑事警察局鑑驗
    ，其「斑跡處」以「Kastle-Meyer血跡反應檢測法檢測結果
    ，呈弱陽性反應，經抽取DNA 檢測，人類DNA 定量結果，未
    檢出DNA 量」；「其餘部位（即查無斑跡處）」以「Kastle
    -Meyer血跡反應檢測法檢測結果，均呈陰性反應」，有內政
    部警政署刑事警察局94年6 月20日刑醫字第0940084664號鑑
    驗書正本1 件在卷可憑；是自堪認扣案菜刀2 把，無論刀鋒
    ，抑或刀背，均無告訴人丁○○、丙○○之血跡反應；且亦
    足見被告持菜刀所擊砍者，雖係人體首重之頭部，然其擊砍
    力道，諒亦非欲置告訴人於死地之可比。蓋倘被告係為置人
    於死而猛力擊砍，因勢難避免告訴人之血液潑濺，則扣案菜
    刀2 把，即尚不至完全查無曾經沾染告訴人血跡之相類（人
    類血跡）反應！
  3.告訴人丁○○係受有頭部外傷併左頭皮血腫、左肩挫傷、左
    臉擦傷、右膝挫傷、右手肘挫傷及右拇指表淺撕裂傷等傷害
    ；告訴人丙○○則受有頭部外傷併頭皮撕裂傷6.5 公分之傷
    害。此固有長庚紀念醫院基隆分院診斷證明書正本2 紙在卷
    可按。惟上揭告訴人丁○○所受之「左肩挫傷、左臉擦傷、
    右膝挫傷、右手肘挫傷及右拇指表淺撕裂傷」，實乃告訴人
    丁○○遭被告以刀擊砍頭部以後，因措不及防應聲跌倒所致
    ，此業據告訴人丁○○於偵查中敘述明確（偵查卷頁46），
    是自堪認告訴人丁○○所受之「頭部外傷併左頭皮血腫」，
    始為被告持刀擊砍所「直接」肇致。又觀諸告訴人遭被告持
    菜刀擊砍而直接成傷之「頭部外傷併左頭皮血腫（告訴人丁○○）」、「頭部外傷併頭皮撕裂傷6.5 公分（告訴人丙○○）」，實已幾可完全排除乃被告藉「刀鋒利刃面」直接擊
    砍之可能，而顯與告訴人丙○○指稱係遭刀鋒面擊砍等語不
    相符合；參以告訴人丁○○、丙○○遭被告持刀攻擊，實係
    事出倉促，是告訴人尋求躲避尤嫌未及，遑論充份且全面的
    觀察被告在事發當時之舉措，是在客觀上，本已恆難期待告
    訴人得於事後鉅細靡遺描述案發時之各類情節；況且，告訴
    人遭此橫禍，其心理必殘留程度不等之陰影或創傷，此觀之
    告訴人丙○○之病歷記載（告訴人丙○○急診護理記錄記載
    ：情緒激動；參見偵查卷頁69）益明，則告訴人因此放大、
    擴張被害情節之可能，亦屬無可排除。勾稽上情以觀，本院
    因認告訴人以前揭情詞指稱被告有殺人故意云云，尚非可採
    。
  4.案發當時，被告係以左、右手各持菜刀1 把，分別對告訴人
    頭部施以攻擊；又告訴人不只手無寸鐵，更因事發倉促，而
    只能被動承受。此迭據告訴人指陳在卷。據此情節研判，顯
    見案發當時，相較於告訴人而言，被告實較佔優勢之一方（
    手持利器；且告訴人毫無防備）；是果被告意在取人性命，
    縱因礙於敵我雙方人數之差異而稍有阻滯，然告訴人丁○○
    、丙○○想必亦難全身而退，乃據告訴人指訴情節，被告竟
    僅持菜刀分別擊砍告訴人丁○○、丙○○頭部各1 次，旋為
    收手，則被告此舉，僅係意在教訓告訴人，而無取告訴人性
    命之意，實已事甚灼明。
  (三)綜上研析，本案事證明確，被告傷害犯行，洵堪認定。
二、論罪科刑：
  (一)核被告所為，係犯刑法第二百七十七條第一項之傷害罪。被
    告以菜刀刀背分別擊砍告訴人丁○○、丙○○頭部各1 次，
    其前後二次傷害犯行，時間緊接，手法相類，所犯復係構成
    要件相同之罪名，顯係基於概括犯意而反覆為之，為連續犯
    ，應依刑法第五十六條規定，以一罪論，並加重其刑。本院
    審酌被告因細故而出手傷人，顯見其行為控制力薄弱，又被
    告利用菜刀刀背傷人之潛在危險極高，倘稍有不慎，即或可
    釀致無可挽回之嚴重後果，認處刑本不宜寬縱，惟慮及被告
    犯後已表悟悔、雖未曾與告訴人達成和解，然此乃肇因於告
    訴人堅持不願與被告和解之態度（告訴人於本院審理時陳稱
    ：伊等堅持告訴，不請求民事賠償等語；此有本院審判筆錄
    在卷可參）及告訴人所受傷害之程度等一切情狀，量處如主
    文所示之刑，併諭知易科罰金之折算標準。
  (二)扣案菜刀2 把，為被告所有供本案犯罪所用，此分據被告、
    告訴人丁○○、丙○○敘明在卷，爰依刑法第三十八條第一
    項第二款規定，併予宣告沒收。
  (三)被告曾因公共危險案件，經臺灣臺東地方法院於88年9 月22
    日，以88年度易字第359 號判處有期徒刑七月、緩刑三年，
    於88年10月18日確定；其緩刑期間業已屆滿，復查無撤銷緩
    刑紀錄，此有臺灣高等法院被告前案紀錄表在卷可稽，並為
    檢察官起訴所是認（參見檢察官聲請簡易判決處刑書所載）
    。按緩刑期滿，而緩刑之宣告未經撤銷者，其刑之宣告失其
    效力。刑法第七十六條定有明文。茲被告前案緩刑既未經撤
    銷，其緩刑期間復已屆滿，則應認被告前案之徒刑宣告已失
    其效力，遑論據以執行曾受宣告之有期徒刑！是就令被告於
    「緩刑期間屆滿」以後五年內再犯有期徒刑以上之罪，核其
    亦無刑法第四十七條累犯規定之適用；職故，檢察官起訴指
    被告於前案緩刑期間屆滿以後五年內再犯本起最重本刑有期
    徒刑以上之罪，為累犯，應依刑法第四十七條規定加重其刑
    云云，顯屬誤會。併此說明。
據上論斷，應依刑事訴訟法第四百五十二條、第二百七十三條之
一第一項、第二百九十九條第一項前段，刑法第五十六條、第二
百七十七條第一項、第四十一條第一項前段、第三十八條第一項
第二款，罰金罰鍰提高標準條例第一條前段、第二條，判決如主
文。
本案經檢察官甲○○到庭執行職務。
中　　華　　民　　國　　94　　年　　9 　　月　　14　　日
                  刑事第二庭法　官　王慧惠
以上正本證明與原本無異。
對於本件判決如有不服，應於收受送達後10日內，向本院提出上
訴書狀，上訴於臺灣高等法院，並按他造當事人之人數附具繕本
。
中　　華　　民　　國　　94　　年　　9 　　月　　14　　日
                            書記官　王一芳
附錄論罪法條：
刑法第277條第1項
傷害人之身體或健康者，處 3 年以下有期徒刑、拘役或 1 千元
以下罰金。
